臺灣桃園地方法院刑事判決
110年度原簡上字第19號
上  訴  人  臺灣桃園地方檢察署檢察官
被      告  林詠譯





指定辯護人  本院公設辯護人 王暐凱、彭詩雯
上列上訴人即被告因詐欺案件，不服本院於中華民國一一○年三
月三十一日所為一一○年度原金簡字第2號第一審簡易判決（聲請
簡易判決處刑案號：109年度偵緝字第597號），提起上訴，本院
管轄之第二審合議庭判決如下：
    主  文
原判決撤銷。
林詠譯幫助犯洗錢防制法第十四條第一項之洗錢罪，處有期徒刑
參月，併科罰金新臺幣參萬元，罰金如易服勞役，以新臺幣壹仟
元折算壹日。     
    事  實
一、林詠譯可預見提供金融帳戶之存摺、提款卡及密碼予他人使
    用，足以幫助他人提領詐欺之犯罪所得並掩飾或隱匿犯罪所
    得，竟基於縱使有人利用其金融帳戶實施詐欺取財及洗錢犯
    行，亦不違背其本意之幫助詐欺及幫助洗錢犯意，於民國10
    7年6月間某時，在不詳地點，將其所申辦之中華郵政股份有
    限公司大溪郵局帳號000-00000000000000號帳戶（下稱大溪
    郵局帳戶）之存摺、提款卡及密碼交付真實姓名、年籍均不
    詳之詐欺集團成員。嗣上開詐欺集團成員取得上開帳戶之存
    摺、提款卡及密碼後，即意圖為自己不法之所有，基於詐欺
    取財之犯意，於107年6月某日，撥打電話予劉德琴，佯稱健
    保卡遭人盜領，有洗錢嫌疑，請匯款予財政部經管會比對等
    語，致劉德琴陷於錯誤，劉德琴遂分別於同年月29日上午11
    時許及同年7月2日上午11時57分許，分別前往高雄市○○區○○
    ○路0000號之高雄商業銀行鼓山分行及高雄市○○區○○○路00號
    之左營南站郵局，各以臨櫃匯款之方式，匯款新臺幣(下同)
    35萬元及45萬元至上開大溪郵局帳戶，隨即遭詐欺集團成員
    提領一空而不知去向。嗣劉德琴發覺有異，報警處理。
二、案經劉德琴訴由高雄市政府警察局鼓山分局報告臺灣臺北地
    方檢察署陳請臺灣高等檢察署檢察長令轉臺灣桃園地方檢察
    署偵辦。
    理    由
一、本判決下述被告林詠譯以外之人於審判外之陳述，檢察官、
    被告於本院審理時均同意具有證據能力，且迄辯論終結前亦
    無聲明異議，本院審酌此部分證據資料作成時之情況，尚無
    違法不當及證明力明顯過低之瑕疵，而認為以之作為證據應
    屬適當，依刑事訴訟法第159條之5規定，即具有證據能力。
    至有關認定本案犯罪事實之非供述證據，則查無違反法定程
    序取得之情，依刑事訴訟法第158條之4規定反面解釋，亦具
    有證據能力。
二、上開犯罪事實，業據被告林詠譯於偵查及本院審理時均坦承
    不諱，核與證人即告訴人劉德琴於警詢時之證述及證人鍾豪
    於偵查中之證述相合，並有匯款回條2紙、桃園市龍潭區戶
    政事務所109年6月17日桃市龍戶字第1090003953號函、及大
    溪郵局開戶資料及交易明細表各1份附卷可證，足以認定被
    告任意性自白與事實相符，堪以採信。綜上，本案事證明確
    ，被告犯行洵堪認定，應依法論科。
三、論罪科刑
　㈠刑法上之幫助犯，係對於犯罪與正犯有共同之認識，而以幫
    助之意思，對於正犯資以助力，而未參與實施犯罪之行為者
    而言（最高法院88年度台上字第1270號判決意旨參照）。另
    按行為人提供金融帳戶金融卡及密碼予不認識之人，非屬洗
    錢防制法第2條所稱之洗錢行為，不成立同法第14條第1項一
    般洗錢罪之正犯；如金融帳戶之行為人主觀上如認識該帳戶
    可能作為收受、提領特定犯罪所得使用，他人提領後會產生
    遮斷資金流動軌跡以逃避國家追訴、處罰之效果，仍基於幫
    助之犯意而提供，則應論以一般洗錢罪之幫助犯（最高法院
    108 年度台上大字第3101號刑事大法庭裁定意旨參照）。查
    被告將大溪郵局帳戶之存摺、提款卡及密碼提供詐欺集團成
    員，使詐欺集團得持以作為犯罪工具使用，施用詐術使告訴
    人劉德琴陷於錯誤，因而依指示轉帳至大溪郵局帳戶內，該
    等款項旋遭詐欺集團成員提領殆盡，以此方式製造金流斷點
    ，遂行詐欺取財犯行，同時掩飾、隱匿上開不法所得之去向
    及所在，逃避國家之追訴、處罰，惟被告提供帳戶等資料予
    詐欺集團，並非實行詐欺取財或洗錢之犯罪構成要件行為，
    亦無證據證明被告與該詐欺集團成員間有詐欺取財或洗錢之
    犯意聯絡，僅係對詐欺集團成員上述犯行提供助力，參照上
    開說明，應論以詐欺取財及一般洗錢罪之幫助犯。
  ㈡核被告所為，係犯刑法第30條第1項前段、第339條第1項之幫
    助詐欺取財罪，及刑法第30條第1項前段，洗錢防制法第14
    條第1項之幫助一般洗錢罪。
　㈢被告以一交付上述金融機構帳戶之存摺、金融卡及密碼等資
    料之行為，同時觸犯幫助詐欺取財及幫助洗錢之罪名，為想
    像競合犯，應依刑法第55條規定，應從一重之幫助洗錢罪處
    斷。　　　
  ㈣被告為犯罪構成要件以外之行為而幫助他人犯罪，為幫助犯
    ，依刑法第30條第2項規定按正犯之刑減輕其刑。被告於本
    院審理時業已坦認幫助洗錢犯行，符合洗錢防制法第16條
　  第2項之減刑要件，並遞減輕之。
　㈤撤銷改判理由及科刑審酌事項：
　⒈原審以被告犯幫助詐欺取財罪，事證明確，予以論科科刑，
    固非無見。然被告提供郵局帳戶予詐欺集團成員，進而由詐
    欺集團成員將該等帳戶用於取得詐欺告訴人款項、製造金流
    斷點，所為除構成幫助詐欺取財罪外，尚應論以幫助一般洗
    錢罪，已如前述，原審判決僅就幫助詐欺部分予以論罪科刑
    ，疏未審認幫助洗錢犯行，即非妥適，檢察官執此提起上訴
    ，為有理由，故原判決既有上開可議之處，自應由本院將原
    判決撤銷改判。
　⒉爰以行為人之責任為基礎，審酌被告提供金融帳戶工具供他
    人從事詐財、洗錢行為，非但增加被害人等追索財物之困難
    ，造成社會人心不安，亦助長詐欺犯罪之氣焰，造成金流斷
    點，使國家難以追索查緝，其交付金融帳戶存摺、金融卡及
    密碼予詐欺正犯，而使之詐得款項，應予非難，惟念其犯後
    坦認犯行之態度，犯後態度尚佳，兼衡其犯後之動機、目的
    、手段，暨其智識程度、生活狀況、犯罪所生之損害等一切
    情狀，量處如主文所示之刑，並就併科罰金部分諭知易服勞
    役之折算標準。
四、沒收部分
　㈠按犯罪所得，屬於犯罪行為人者，沒收之；於全部或一部不
    能沒收或不宜執行沒收時，追徵其價額，刑法第38條之1第1
    項前段、第3項分別定有明文。次按刑法之沒收，以剝奪人
    民之財產權為內容，兼具一般預防效果保安處分性質及剝奪
    不法利得之類似不當得利之衡平措施性，係對人民基本權所
    為之干預，自應受法律保留原則之限制。倘為共同犯罪，因
    共同正犯相互間利用他方之行為，以遂行其犯意之實現，本
    於責任共同原則，有關犯罪所得，應於其本身所處主刑之後
    ，併為沒收之諭知；然幫助犯則僅對犯罪構成要件以外之行
    為加以助力，而無共同犯罪之意思，自不適用責任共同原則
    ，對於正犯所有因犯罪所得之物，無庸為沒收之宣告（最高
    法院86年度台上字第6278號判決、89年度台上字第6946號判
    決意旨參照）。查本件被告否認有因提供上開帳戶資料而獲
    得任何利益，且遍閱卷存事證，並無證據可證其因提供上開
    帳戶予詐欺集團使用，而實際自該詐欺集團獲取任何報酬或
    詐欺犯罪所得，揆諸前揭說明，無從認定被告有何實際犯罪
    所得，自無從宣告沒收或追徵。
  ㈡又洗錢防制法第18條第1項固規定：「犯第14條之罪，其所移
    轉、變更、掩飾、隱匿、收受、取得、持有、使用之財物或
    財產上利益，沒收之；犯第15條之罪，其所收受、持有、使
    用之財物或財產上利益，亦同」，惟被告非實際上提款之人
    ，並無掩飾隱匿詐欺贓款之犯行，尚非洗錢防制法第14條第
    1項之正犯，自無上開條文適用，併予敘明。
  ㈢至供犯罪所用之本案帳戶存摺、提款卡，未據扣案，衡以該
    物價值甚微，且本案帳戶已遭設警示，無法再持以供犯罪使
    用，沒收該存摺及提款卡欠缺刑法上之重要性，爰均不予宣
    告沒收。　
據上論斷，應依刑事訴訟法第455條之1第1項、第3項、第369條
第1項前段、第364條、第299條第1項前段，洗錢防制法第2條第2
款、第14條第1項、第16條第2項，刑法第11條、第30條第1項前
段、第2項、第339條第1項、第55條、第42條第3項前段，刑法施
行法第1條之1第1項，判決如主文。
本案經檢察官吳宜展提起公訴，經檢察官林鈺瀅到庭執行職務。
中　　華　　民　　國　　111 　年　　5 　　月　　30　　日
                  刑事第十四庭  審判長法  官  江德民
　　　　　　　　　                    法  官  劉得為
　　　　　　　　　                    法  官  程欣儀
以上正本證明與原本無異。
不得上訴。
        　　　　　　　　　　　　　　　書記官　蔡宛軒
中　　華　　民　　國　　111 　年　　5 　　月　　31　　日

附錄本判決論罪科刑之法條：
中華民國刑法第339條（普通詐欺罪）
意圖為自己或第三人不法之所有，以詐術使人將本人或第三人之
物交付者，處5年以下有期徒刑、拘役或科或併科50萬元以下罰
金。
以前項方法得財產上不法之利益或使第三人得之者，亦同。
前二項之未遂犯罰之。

洗錢防制法第2條
本法所稱洗錢，指下列行為：
一、意圖掩飾或隱匿特定犯罪所得來源，或使他人逃避刑事追訴
    ，而移轉或變更特定犯罪所得。
二、掩飾或隱匿特定犯罪所得之本質、來源、去向、所在、所有
    權、處分權或其他權益者。
三、收受、持有或使用他人之特定犯罪所得。

洗錢防制法第14條
有第二條各款所列洗錢行為者，處7年以下有期徒刑，併科新臺
幣5百萬元以下罰金。
前項之未遂犯罰之。
前二項情形，不得科以超過其特定犯罪所定最重本刑之刑。